【裁判字號】    99,抗,301
【裁判日期】    990727
【裁判案由】    分割共有物
【裁判全文】
臺灣高等法院臺中分院民事裁定  99年度抗字第301號
抗  告  人  乙○○
上列抗告人與相對人甲○○間請求分割共有物事件，對於中華民
國99年6月18日臺灣彰化地方法院99年度重訴字第64號裁定，提
起抗告，本院定如下：
      主  文
抗告駁回。
抗告訴訟費用由抗告人負擔。
      理  由
一、按分割共有物涉訟，以原告因分割所受利益之價額為準，核
    定訴訟標的價額，民事訴訟法第77條之11定有明文。又請求
    分割共有物事件上訴時，其訴訟標的價額及上訴利益額，均
    應以原告起訴時因分割所受利益之客觀價額為準，不因被告
    或原告提起上訴而有所歧異（最高法院94年度台抗字第146
    號判決、最高法院72年度第2次民事庭庭長會議決定（二）
    參照）。經查，本件訴訟於原告（即被上訴人）甲○○起訴
    時之訴訟標的價額為新台幣（以下同）18,212,271元，上訴
    第二審應徵裁判費為258,504元，業經原審法院裁定命抗告
    人（因抗告人就原審判決提起上訴）於收受裁定送達後10日
    補繳，惟抗告人於期限屆滿後仍未補繳，原審法院認抗告人
    之上訴為不合法，依民事訴訟法第442條第2項前段之規定，
    認上訴為不合法，以裁定駁回上訴，經核其訴訟標的之核定
    及駁回上訴之裁定，均無違誤。
二、抗告意旨略以：抗告人之應有部分價值為115萬元，分割所
    得利益微薄，且民事訴訟法第77條之11之規定，係指第一審
    訴訟費用（應係指裁判費而言）之計算方式，因抗告人在第
    一審為被告，因不服判決而提起上訴，在第二審為上訴人，
    應等同第一審之原告身分，上述法條並未明確敘明包含二、
    三審之上訴裁判費計算均應比照第一審之計算方式，因之抗
    告人之計算方式應係合法，不能因抗告人無力繳納鉅額裁判
    費而阻止上訴，造成無法救濟第一審裁判違誤之機會云云。
    惟查，分割共有物訴訟，訴訟標的價額之核定及裁判費之徵
    收，均以第一審原告起訴時因分割所受利益為準，業經最高
    法院著有判決前例及民事庭庭長會議作成決議在案，均如上
    述。抗告人之抗告為無理由，應予駁回抗告。
三、依民事訴訟法第495條之1第1項、第449條第1項、第95條、
    第78條，裁定如主文。
中    華    民    國    99    年    7     月    27    日
                民事第三庭    審判長法  官  陳照德
                                    法  官  朱  樑
                                    法  官  曾謀貴
以上正本係照原本作成。
再為抗告應以適用法規顯有錯誤為理由。
如提起再抗告者應於裁定送達後10日內向本院提出抗告理由狀（
須按照他造人數附具繕本）並繳納抗告裁判費新臺幣1,000元，
同時委任律師或具有律師資格之關係人為代理人。
                                    書記官  茆亞民
中    華    民    國    99    年    7     月    28    日
                                                      Ｓ

司法院資訊處製作；財團法人民間司法改革基金會備份。
